【裁判字號】    95,易,2528
【裁判日期】    951227
【裁判案由】    詐欺
【裁判全文】
臺灣高雄地方法院刑事判決              95年度易字第2528號
公  訴  人  臺灣高雄地方法院檢察署檢察官
被      告  丙○○
上列被告因詐欺案件，經檢察官聲請簡易判決處刑（94年度偵字
第17892 號），本院認為不應簡易判決處刑（95年度簡緝字第10
號），改依通常程序審判後，判決如下：
    主  文
本件免訴。
    理  由
一、公訴意旨略以：被告丙○○對提供其個人所有之金融機構帳
    戶予不詳人士使用，該帳戶可能被他人用來作為掩飾或隱匿
    犯罪所得財物之工具，有所預見，仍不違背其本意，竟基於
    幫助他人犯詐欺罪之故意，於91年6 、7 月間，在高雄市○
    ○○路不詳地址之泡沬紅茶店，將其所有之誠泰銀行鳳山分
    行000000000000號、泛亞銀行高雄分行000000000000號帳戶
    之存簿、金融卡及印章，以每本新台幣8 百元之代價，售予
    不詳詐欺犯罪集團使用。嗣該詐欺集團於91年7 月29日，以
    發送簡訊方式向乙○○佯稱：「自Super SM@ 尊敬的用戶為
    世足賽圓滿結束『環球電訊』舉辦通訊贈好禮用戶認證編號
    K41 29為三獎50萬元得主請速撥認證專線00000000000 」云
    云，致乙○○與同住之出家同門師兄弟甲○○陷於錯誤，二
    人為領得彩金，遂依電話指示於起訴書附表二所示之時間，
    將附表二所示之款項轉匯入丙○○上開帳戶，嗣經警過濾該
    詐欺集團之資金往來明細，始知上情。因認被告涉有刑法第
    30 條 第1 項、第339 條第1 項之幫助詐欺取財罪嫌等語。
二、按案件曾經判決確定者，應諭知免訴之判決，刑事訴訟法第
    302 條第1 款定有明文。又訴訟上所謂一事不再理之原則，
    關於實質上一罪或裁判上一罪，均有其適用（最高法院60年
    台非字第77號判例、最高法院49年台非字第20號判例意旨參
    照）。
三、經查，被告前被訴基於幫助他人詐欺取財之犯意，於民國91
    年間，見某報紙廣告專欄，刊登高價收購銀行帳戶之廣告，
    得預見提供金融帳戶存摺、提款卡等物予陌生人士使用，有
    可能為非法集團所利用，以遂欺騙不知情之社會大眾及隱匿
    掩飾犯罪所得財物或財產利益之目的，竟基於幫助他人犯詐
    欺罪之犯意，於91年間某日，在高雄市○○路附近，將其於
    臺灣中小企業銀行九如分行所申設，帳號00 0000000000 號
    之存摺及提款卡，以新臺幣（下同）800 元之代價，出賣予
    姓名年籍不詳之成年男、女所組成之詐財集團，供作向不特
    定民眾詐財匯款之用。嗣後該集團，再共同基於意圖為自己
    不法所有之犯意，由另一姓名年籍不詳之人，於91年7 月17
    日15時38分許，以發送行動電話簡訊之方式，寄發簡訊內容
    「門號持有人中第六獎現金十二萬元，接獲訊息速電（04）
    00000000」等語，至黃文德所有行動電話，黃文德接收後即
    依上開簡訊內容撥打（04）00000000電話號碼，與自稱「萬
    事達資訊股有限公司」之「陳小姐」聯絡，「陳小姐」請其
    3 分鐘後再重新撥打同一電話號碼，黃文德遂依其指示再行
    撥打，改由一名自稱為「羅主任」之男子接聽電話，「羅主
    任」先核對黃文德之身分等基本資料，復要求黃文德依其指
    示至金融機構提款機，按電話指示操作，誘使黃文德將帳戶
    內之存款匯入詐財集團指定之帳戶，黃文德因誤信前述事項
    而陷於錯誤，遂依該集團之指定，於91年7 月17日15時41分
    許，匯入73749 元之金額，至被告前揭於臺灣中小企業銀行
    九如分行所申設之帳戶而遭詐欺取財得逞，因認被告涉有幫
    助詐欺取財犯行之案件，業經檢察官以94年度偵緝字第616
    號向本院聲請簡易判決處刑，並經本院高雄簡易庭於94年4
    月21日以95年度簡字第4598號刑事簡易判決處有期徒刑3 月
    ，緩刑2 年，並於94年5 月31日確定在案，有上開刑事判決
    、臺灣高等法院被告前案紀錄表、本院公務電話紀錄各1 份
    附卷可按。據被告於本院訊問時供稱：其於91年6 、7 月間
    ，在高雄市○○○路之泡沫紅茶店內，將其所有之臺灣中小
    企業銀行、誠泰銀行、泛亞銀行、玉山銀行等4 個金融帳戶
    以每個帳戶新臺幣（下同）800 元之代價，出售予真實姓名
    不詳之1 男、1 女等語明確（見被告95年8 月1 日訊問筆錄
    第1 頁至第2 頁），經本院審酌該案之犯罪事與本件檢察官
    起訴之犯罪事實，雖被害人不相同，但被告所提供本件誠泰
    銀行鳳山分行000000000000號、泛亞銀行高雄分行00000000
    00 00 號帳戶之存簿、金融卡及印章予不法集團之時間（91
    年間）、地點（高雄市○○路附近）、對價（1 個帳戶新台
    幣80 0元）均屬相同，又被害人均遭不法集團以行動電話簡
    訊表示中獎之方式誘騙上當，且被害人初接獲詐騙簡訊之時
    間相距僅12日，綜上等情，堪認被告本件誠泰銀行鳳山分行
    、泛亞銀行高雄分行帳戶與其前案之臺灣中小企業銀行九如
    分行帳戶均係交付予同一不法詐騙集團使用無誤，益徵被告
    前揭供述其係1 次交付臺灣中小企業銀行、誠泰銀行、泛亞
    銀行、玉山銀行等4 個金融帳戶予同一不法集團份子等語，
    確屬實情。是被告既將本件前揭2 金融帳戶連同前案經判決
    確定之臺灣中小企業銀行帳戶交予相同之不法犯罪集團使用
    ，且僅交付1 次，則本件檢察官起訴之事實與前開案件判決
    認定之犯罪事實，應屬同種想條競合之實質上一罪，即為前
    開確定判決之既判力所及。從而，檢察官就同一案件，向本
    院重行起訴，揆諸前揭說明，本件爰不經言詞辯論，逕為諭
    知免訴之判決。
四、本案既諭知免訴，則檢察官移送併辦之95年度偵字第11635
    號被告涉嫌幫助詐欺取財案件，本院自無從併予審理，應退
    由檢察官另為適法之處理，附此敘明。
據上論結，應依刑事訴訟法第452 條、第302 條第1 款、第307
條判決如主文。
中    華    民    國    95    年    12    月    27    日
                  刑事第十二庭  審判長法  官  施柏宏
                                      法  官  洪能超
                                      法  官  林書慧
以上正本，係照原本作成，證明與原本無異。
如不服本判決，應於判決送達後10日內，向本院提出上訴狀。
中    華    民    國    95    年    12    月    28    日
                                      書記官  鍾錦祥


司法院資訊處製作；財團法人民間司法改革基金會備份。
